臺灣臺北地方法院民事判決　　　　　　　94年度訴字第2010號
原　　　告　亞利科技股份有限公司
法定代理人　黃俊琳
訴訟代理人　黃照峰律師
被　　　告　甲○○
訴訟代理人　湯明亮律師
上列當事人間損害賠償事件，本院於九十四年九月十二日言詞辯
論終結，判決如下：
    主  文
原告之訴及其假執行聲請均駁回。
訴訟費用由原告負擔。
    事實及理由
一、原告起訴主張略以：被告為原告之職員，自民國92年5月任
    職專案企劃主任乙職，所擔負之業務為原告所承接於世貿展
    覽館之各種國內外展覽會企劃工作，惟被告於94年4月18日
    無預警提出書面辭呈，在未經原告同意下，隔日即未到公司
    上班，被告辯謂94年4月即向原告多次提出口頭辭呈，顯為
    推託之詞。被告申請離職後，自應將所負責及保管之相關資
    料，均應交接給原告所指定之職員。惟被告所提出之辭職單
    交接清冊，並未經交接人確認及主管認可，顯未完成交接程
    序。被告事後將相關之客戶資料刪除，造成事後原告重新彙
    整資料，致因遲延而遭客戶解除契約。參照被告94年5月27
    日答辯狀謂：「被告離職後，係依主管機關中華民國貿易發
    展協會（下稱外貿協會）與原告公司簽訂之合約約定，將被
    告任內以請款結案之各展覽客戶資料刪除」云云，被告顯然
    有刪除檔案之動作，而被告於6月27日所提之爭點整理狀二
    謂：「2.且上揭被告所刪除者，皆係西元2004年之各展覽會
    客戶資料，被告離職單交接清冊所載之案件，皆屬西元2005
    年之案件，被告已交接原告公司人員陳柏翰及張靜芳並未刪
    除」云云，被告將其刪除之資料辯稱為西元2004之案件，而
    被告所提之合約為旭良資訊股份有限公司（下稱旭良公司）
    與外貿協會於92年3月10日所簽訂，並非原告與外貿協會所
    簽訂，而系爭檔案係原告與泓順科技股份有限公司（下稱泓
    順公司）所簽訂，非與外貿協會直接簽訂，被告顯有誤認。
    再者，如被告所提之合約書第8條規定，應於展後2個月內銷
    毀，亦非於被告94年4月離職後，才刪除該資料，被告之陳
    述顯有矛盾。退萬步言，原告有刪除之義務，被告於刪除前
    ，仍須經原告同意後，報請主管，並通知外貿協會，始可刪
    除，因此，被告離職後，未經原告同意，實無任何權限得刪
    除原告之任何檔案，據此，被告辯稱其僅刪除之資料為西元
    2004年之資料，顯為推託之詞。再者，被告辯稱已交接給訴
    外人陳伯翰及張靜芳，並舉出證人周怡茹出庭作證，證人周
    怡茹聲稱於94年4月18日下午看到被告將其業務交接給陳柏
    翰，後再交接給張靜芳，惟經證人陳柏翰當庭作證，其並無
    與被告進行交接，而被告與張靜芳部分，亦未進行交接，被
    告僅將其資料說明放置之位置，因張靜芳為老闆娘，非其業
    務代理人，故無交接程序，且無交接人及主管認可，參照被
    告離職單可稽；縱認被告誤認其向陳伯翰及張靜芳說明之程
    序，係屬交接程序，惟隔日經原告發現被告所保管之電子檔
    案夾內，檔案遭全數刪除，原告立即通知被告回公司清點並
    交接相關程序，被告卻相應不理，因被告提出離職單後，隔
    日即未上班，離職日期尚未生效，雙方仍有僱傭契約存在，
    被告對於其所保管之資料，自仍有保護管理之責，且期間尚
    有20日之久，被告有充分之時間辦理交接及說明，惟被告均
    未善意回應，因此，該相關電子檔案被刪除，亦應由被告負
    責。參照證人陳柏翰之證詞，被告僅將相關電子檔案供其觀
    看，並未交接，而嗣被告隔日拒絕上班後，原告命證人陳柏
    翰承接其業務時，發現被告之電腦檔案夾中之相關電子檔案
    均不見，需透過原告公司之工程師事後補救，因此造成遲延
    ，如被告確實交接，即無需透過工程師重複工作，因此，被
    告刪除檔案，造成原告損失，實無爭議。被告於離職單所列
    之清單，謂CYCLE（自行車展)、TIMTOS(工具機展)、TAITRO
    NIC(春光電展)已結案，但按依證人陳柏翰所彙整給外貿協
    會之清單，該資料雖完成第一次之送交，但仍須作後續核對
    修正之工作，故相關展覽尚未結案，可從該資料備註欄可稽
    （如工具機展，第二次送交檔案係預計於6月10日），而被
    告於答辯狀自述其將已結案之檔案刪除，並參照陳柏翰之供
    詞，說明事後工程師補救，及其保管之檔案夾為清空，其將
    電子檔案刪除，實無疑義。TAISPO（體育用品展）依陳柏翰
    所彙整之清單，其資料送交日期欄載有「5/3（結案報告）
    5/25（問卷）及電子檔」，並參照其他展覽之送交日期可知
    ，本展覽係分階段送交，換言之，本展覽之問卷資料及電子
    檔部分係延後至5月25日才交，究其原因，即因該電子檔案
    已經被告刪除，需作補救之工作所致，此有證人陳柏翰證詞
    可稽。據此可證，被告刪除電子檔之事實明顯。證人陳柏翰
    雖證稱：「GIFTTIONERY（禮品文具展）、AMPA（汽配展）
    、FOOD（食品展）非被告任職時所接之業務」，惟參照被告
    所提之離職單之交接清單，說明GIFTTIONERY（禮品文具展
    ）正在作業中，AMPA（汽配展）、FOOD（食品展）正在規劃
    中，如非被告之業務，被告何需列為交接清冊中？另外，被
    告謂：「…，被告離職單交接清冊所載案件，皆屬西元2005
    年案件，被告已交接給原告公司人員陳柏翰及張靜芳，並未
    刪除。」，而係交接清冊所載之案件，全部交接給陳柏翰，
    其並未說明上揭檔案非其業務（如非其業務，何需列於交接
    清單上？），如今卻由證人陳柏翰陳述該業務非被告之業務
    ，被告即改口，該業務並非其所有，然證人陳柏翰並非其主
    管，該業務是否為被告所有負責，自不如被告熟稔，被告先
    於交接清冊載明該檔案為其負責，卻引用不熟悉其業務之證
    人所云，企圖撇清所負責之業務，被告前後反覆，實為推卸
    之詞。反之，實足證明，其未將交接清單之檔案交接給陳柏
    翰。另上揭三個展覽，依證人陳柏翰之證詞，說明該資料已
    有部分國外客戶利用網路先行登錄，係為重要資料，被告並
    未交接，且將該資料刪除，至為明顯。又被告辯稱該資料已
    結案乙事，參照客戶泓順公司來函說明八，明白指述相關承
    辦案件，均未結案請款，而主因即被告將相關資料刪除後，
    雖原告另付出之人力及物力補救，但仍有遲延所致，原告所
    付出之人力物力及所造成之損失，被告自應依僱傭契約負損
    害賠償之責。且造成原告無法結案請款，原告現已遭客戶泓
    順公司來函終止契約，該契約之標的為新台幣（下同）500
    萬元，該損失自應由被告負擔。按依雙方之僱傭契約及民法
    第482條規定，被告應負有為原告服勞務之義務，被告惡意
    曠職，即屬債務不履行。另被告所保管之資料，係為原告之
    財產，被告僅擁有保管之權限，並無所有權利，被告竟將該
    資料刪除，並無預警且未經預告期間即惡意離職，依民法第
    184條第1項前段規定被告應負侵權行為之損害賠償責任。為
    此聲明被告應給付原告500萬元及自94年4月18日起至清償日
    止，按年息5%計算之利息，並願供擔保請准宣告假執行。
二、被告則以：本件之爭點厥為被告是否有將CYCLE（自行車展
    ）、TIMTOS（工具機展）、SECUTECH（安全科技展）、TAIT
    RONICS（春光電展）、TAISPO（體育用品展）、GIFETIONER
    Y（禮品文具展）、AMPA（汽配展）、FOOD（食品展）之國
    外客戶買主檔案資料予以刪除？如有，是否造成原告之損害
    ？原告稱被告有刪除上開展覽之國外客戶買主檔案資料，根
    本不實：原告在起訴狀載明被告惡意刪除之資料，係原告公
    司歷年來所累積展覽會參觀之國外買主名單，惟上開8個展
    覽皆係西元2005年之展覽，並非歷年來之展覽，可見原告所
    言不實。依證人陳柏翰之證詞，可證被告所提之被證2文件
    係屬真正，該文件載明CYCLE（自行車展）之國外客戶買主
    檔案資料，已於94年3月21日送交主辦單位外貿協會之承辦
    人員簽收，另TIMTOS（工具機展）之國外客戶買主檔案資料
    ，已於94年4月1日第一次送交主辦單位外貿協會之承辦人員
    簽收。TAITRONICS（春光電展）、TAISPO（體育用品展）部
    分，依證人周怡茹及陳柏翰之證詞，可證被告於離職前確有
    將其職務上之資料移交給陳柏翰及張靜芳，因此，該兩個展
    覽，在被告離職後，原告公司人員才能送交主辦單位承辦人
    員，並於核對無誤後即可結案。是原告稱被告有刪除CYCLE
    （自行車展）、TIMTOS（工具機展）、TAITRONICS（春光電
    展）、TAISPO（體育用品展）之國外客戶買主檔案資料，顯
    屬不實。再者，GIFETIONERY（禮品文具展）、AMPA （汽配
    展）、FOOD（食品展）部分，並非被告任職時所接之業務，
    此有證人陳柏翰之證詞可證，且該三個展覽皆尚未進行，被
    告何來刪除國外客戶買主檔案資料之可能？被告於94年4月
    18日離職時，有將其職務上之業務及文件移交予原告公司人
    員陳柏翰及張靜芳，已據證人陳柏翰及周怡茹證述屬實，是
    原告稱被告並未辦理交接云云，顯不可採，次查，被告並未
    刪除上開展覽之國外客戶買主檔案資料，已如前述，從而，
    被告之離職，並未有何行為造成原告損害，原告訴請被告賠
    償，殊屬無據。為此聲明原告之訴駁回，如受不利判決願供
    擔保免為假執行。
三、協商兩造確認爭點如下：Ａ、不爭執事項：（一）被告自92
    年5月起任職原告擔任專案企劃主任，負責業務為承接世貿
    館之各種國內外展覽會企劃工作，被告94年4月18日提出書
    面辭呈如原證2。94年4月19日即未至公司上班。原告於94年
    4月21日寄發存證信函予被告請求被告立即返回工作崗位如
    原證3。（二）被告辭職前負責專案係外貿協會94年4月22日
    舉辦之94年度國際春季禮品展。Ｂ、爭執事項：（一）兩造
    間係屬勞動基準法第15條第2項不定期契約，被告辭職應予
    20日前通知原告？（原告舉證）（二）被告何時通知原告辭
    職？被告辭職有無辦理職務交接？被告是否完成離職手續？
    （被告舉證）（三）被告離職時，刪除那些電腦檔案？（原
    、被告各自舉證）（四）原告請求侵權行為損害賠償範圍為
    何？（原告舉證）
四、兩造間係屬勞動基準法第15條第2項不定期契約，被告辭職
    應予20日前通知原告？被告何時通知原告辭職？被告辭職有
    無辦理職務交接？被告是否完成離職手續？被告離職時，刪
    除那些電腦檔案？原告請求侵權行為損害賠償範圍為何？
（一）按有繼續性工作應為不定期契約。不定期契約，勞工終止
      契約時，應準用第16條第1項規定期間預告雇主。繼續工
      作1年以上3年未滿者，於20日前預告之。勞動基準法第9
      條第1項、第15條第2項、第16條第1項第2款分別定有明文
      。查被告自92年5月起任職原告擔任專案企劃主任，迄94
      年4月18日提出辭呈尚未滿3年，原告係屬資訊服務業，屬
      適用勞動基準法之行業，依勞動基準法上開規定，被告應
      於20日前預告原告，被告雖抗辯其於提出書面辭呈前曾多
      次向原告提出口頭辭呈，惟為原告所否認，被告復未舉證
      以實其說，尚難認其為真實。是應認被告於94年4月18日
      提出書面辭呈時通知原告。
（二）證人周怡茹於本院94年8月10日言詞辯論時到庭證稱：我
      原是原告員工，擔任展覽場現場區長。被告是負責企劃，
      我必須把現場國外買主的原始資料交給被告。94年4月18
      日早上在辦公室聽到公司的工讀生說被告要辭職，他們說
      被告只做到94年4月18日，下午我去向被告求證，被告說
      是做到4月18日，當時並沒有說何時向公司提出辭呈。我
      有看到被告和陳柏翰、張靜芳交接。被告有將國外買主原
      始資料 (包括書面及檔案資料)、及每個展覽場的接洽人
      員資料、以及國外買主的原始資料 (書面及檔案)整理、
      放置地點及處理方式交給陳柏翰及張靜芳。被告先交接給
      陳柏翰後，又交接給張靜芳，內容是一樣的等語。證人陳
      柏翰於同日亦到庭證稱：我是原告的員工，負責業務承攬
      及設備租賃。我承攬業務後將業務交給被告做執行企劃規
      劃。94年4月初有聽到被告打算要提出辭呈，被告4月18日
      提出辭呈。被告離職當天有將國外買主原始書面資料交給
      我，有將檔案資料show給我看，書面資料部分我和被告並
      未做清點，只有告訴我放置位置，檔案資料有顯示給我看
      ，但我已經記不起來了，最後我要離開時，我有看到被告
      與張靜芳交談，交談內容是何事我並不清楚。交接之後就
      沒有來上班了，我有跟副總經理報告當天下午發生的情況
      ，被告告訴我國外買主原始資料、檔案顯示資料及放置位
      置情形。被證2文件上簽名是我簽的。我在6月8日製作完
      成，前四個展覽是被告還任職時所承辦，交接時有告訴我
      ，但第五個展和被告沒有關係。上面的簽收人員是我將這
      些資料交給外貿協會承辦人員也就是業主。我們的資料原
      則上在伺服器上可找到，被告給我看的資料夾不知道是存
      在伺服器裡或個人電腦裡。被證2文件上記載3月21日自行
      車展、4月1日的工具機展不是我送的，其他的3個資料及
      電子檔案是我送給業主的。春光電展及體育用品展這二樣
      檔案，是我和公司工程師及工讀生共同核對整理。被告當
      初顯示電腦檔案資料夾時，有沒有這些檔案我不清楚，被
      告的電腦、伺服器檔案是由工程師在處理，工程師整理完
      後交給我核對，我核對完後才送給業主。有關春季禮品展
      部分因為被告已經離職，與被告無關。工具機展的部分，
      業主有將國外買主原始資料還給我們，請我們再校對，校
      對完後我們再將電子檔案交給業主。CYCLE是自行車展，
      由被告執行。TIMTOS是工具機展，由被告執行。SECUTECH
       是安全科技展，由被告執行。TRITRONICS是春光電展，
      由被告執行。TAISPO是體育用品展，由被告執行。GIFETI
      ONERY是春季禮品展，被告已離職。AMPA非本公司業務。F
      OOD非本公司業務。另依被告離職申請及交接清冊單，註
      記春季禮品展作業中，依我個人了解可能做一些前期規劃
      及預先登錄等語。依證人周怡茹、陳柏翰上開證詞可知，
      被告確有與陳柏翰、張靜芳交接，並將國外買主原始書面
      資料交給陳柏翰，將檔案資料show給陳柏翰看，且陳柏翰
      並向副總經理報告。
（三）原告主張被告刪除CYCLE（自行車展）、TIMTOS（工具機
      展）、SECUTECH（安全科技展）、TRITRONICS（春光電展
      ）、TAISPO（體育用品展）、GIFETIONERY（春季禮品展
      ）、AMPA（汽配展）、FOOD（食品展）等電腦檔案，惟據
      被告之離職申請暨交接清冊單記載已結案為CYCLE（自行
      車展）、TIMTOS（工具機展）、SECUTECH（安全科技展）
      。未結案為TRITRONICS（春光電展）、TAISPO（體育用品
      展）。作業中為GIFETIONERY（春季禮品展）。規劃中為
      AMPA、FOOD。並註記「★各案資料見紙箱，檔案是NB -30
      之"0201"。被告如將上開檔案刪除，怎會特別註記檔案存
      放路徑，豈不自相矛盾？又依證人陳柏翰製作被證2文件C
      YCLE（自行車展）3月21日資料送交業主簽收（資料已完
      成二次繳交）、TIMTOS（工具機展）4月1日資料送交業主
      簽收（預計6月10日前送交第二次）、TRITRONICS（春光
      電展）4月25日資料送交業主簽收（待資料核對無誤即可
      結案）、TAISPO（體育用品展）5月7日資料送交業主簽收
      （待資料核對無誤即可結案）、GIFETIONERY（春季禮品
      展）6月7日資料送交業主簽收（待資料核對即可結案），
      如依原告主張上開檔案既遭被告刪除，證人陳柏翰及原告
      如何將資料及檔案送交業主？原告又從何處取得檔案送交
      業主簽收？從而，原告主張被告刪除上開檔案，顯與前揭
      事證不符，其主張實無足採。
（四）依據泓順公司94年5月17日回覆原告存證信函略以原告自
      黃俊琳擔任董事長後，於94年3月31日無預警更換總經理
      ，四月初更換黎姓員工，同時引起公司內部不安，以致於
      不足1月內，餘5名員工離職3名，換言之，原7人中異動5
      人，依兩造合約精神，原告應維護執行團隊穩定，今原告
      團隊已產生過半數變化，已嚴重違反合約誠信。．．．原
      告已執行合約案件CYCLE（自行車展）、TIMTOS（工具機
      展）、TRITRONICS（春光電展）、TAISPO（體育用品展）
      、GIFETIONERY（春季禮品展）請原告於2個月內即94年7
      月15日結案完畢。．．．泓順公司再次以本函聲明雙方合
      約關係業已終止。依據泓順公司之存證信函所載，其與原
      告終止契約，係因原告更換異動總經理及員工，造成原告
      執行團隊不穩定，又未告知泓順公司，違反合約誠信所致
      ，與被告辭職並無必然關係。再者：泓順公司係要求原告
      就已執行合作案件於2個月內即94年7月15日結案完畢，與
      原告主張係因被告刪除檔案導致於94年5月延遲繳交業主
      ，致使業主終止合約並不相符。原告復未舉證其損害之發
      生與被告行為間有何相當因果關係存在，及其實際損害為
      何？
（五）綜上所述，原告主張被告因債務不履行及侵權行為造成損
      害，請求被告給付500萬元及自94年4月18日起至清償日止
      ，按年息5%計算之利息，為無理由，應予駁回。原告之訴
      既經駁回，其假執行聲請，亦失所附麗，應併予駁回。
四、結論：原告之訴為無理由，依民事訴訟法第78條，判決如主
    文。
中　　華　　民　　國　　94　　年　　9 　　月　　26　　日
                  民事第四庭    法　官　薛中興
以上正本係照原本作成
如對本判決上訴，須於判決送達後20日內向本院提出上訴狀
中　　華　　民　　國　　94　　年　　9 　　月　　26　　日
                    　　　　　　書記官　薛德芬
